臺灣高等法院臺南分院刑事判決　　　　96年度上訴字第1106號
上　訴　人
即　被　告　甲○○
　　　　　　戊○○
　　　　　　丁○○
共　　　同
指定辯護人　本院公設辯護人　乙○○
上列上訴人因強盜案件，不服臺灣台南地方法院96年度訴字第
620號中華民國96年5月15日第一審判決（起訴案號：臺灣臺南地
方法院檢察署95年度營偵字第1594號），提起上訴，本院判決如
下：
    主  文
上訴駁回。
    事  實
一、甲○○前於民國（下同）79年、80年間，因違反肅清煙毒條
    例、槍砲彈藥刀械管制條例等案件，分別經台灣台南地方法
    院以79年度訴字第1362號判決判處有期徒刑3年6月、臺灣臺
    中地方法院以80年度重訴字第1245號判決判處有期徒刑6年
    ，經減刑為有期徒刑3年，復經臺灣臺中地方法院以81年度
    聲字第136號裁定應執行有期徒刑6年確定，83年1月14日因
    縮短刑期假釋出監，並付保護管束，茲因保護管束期間再犯
    罪而撤銷假釋，於90年1月18日入監執行殘刑3年又9日，嗣
    於92年12月23日縮刑期滿執行完畢。戊○○前於77年、80年
    間，因竊盜、違反懲治盜匪條例等案件，經台灣台南地方法
    院以82年度聲字第329號裁定應執行有期徒刑11年10月確定
    ，87年8月13日因縮短刑期假釋出監，並付保護管束，於93
    年3月14日保護管束期滿，以已執行完畢論。
二、緣甲○○以其與李憲能間有購買毒品糾紛為由，向丁○○提
    議前往與李憲能理論或強取李憲能或其妻丙○○所有之隨身
    手提袋，丁○○附議並邀約戊○○加入，三人即共同基於意
    圖為自己不法所有之犯意聯絡，於95年4月17日晚間11時40
    分許，推由戊○○攜帶不具殺傷力，客觀上卻足以對人之生
    命、身體、安全構成威脅，具有行兇危險性之黑色玩具手槍
    一支，丁○○則攜帶客觀上足以對人之生命、身體、安全構
    成威脅，具有行兇危險性之西瓜刀一把，搭乘由甲○○駕駛
    ，而屬丁○○之兄所有之車牌號碼一九三０—ＬＶ號之自用
    小客車，前往李憲能夫婦位於臺南市○區○○○路二段關帝
    廳附近住處等候，其等見李憲能與其妻丙○○下車後，甲○○遂指示戊○○、丁○○分持玩具手槍、西瓜刀各一把下車
    圍堵，甲○○則駕車準備至他處停車，迨被告戊○○、丁○○尾隨行走至臺南市○○○路○段203巷口時，只見丙○○一
    人獨自行走，戊○○旋持玩具手槍指著丙○○之胸口，脅迫
    丙○○「不要動」，並強取丙○○左肩上之手提袋，丙○○
    見狀欲搶回手提袋，丁○○即持西瓜刀靠近丙○○胸前，脅
    迫丙○○「不許出聲」，至使丙○○不能抗拒，而任由戊○○強行取走丙○○所有之黑白格手提袋一個（內含有如附表
    所示之物品）。戊○○、丁○○二人得手後，隨即逃離現場
    ，再尋找甲○○所駕駛之前開小客車並搭乘逃逸，而手提袋
    內之現金由甲○○分得新臺幣（下同）二萬七千元，戊○○
    、丁○○各分得三萬五千元，前開行動電話則先由戊○○分
    得，再轉由丁○○取得，其餘物品則隨意丟棄。
三、嗣經警調閱丙○○所持有前開如附表所示行動電話之通聯紀
    錄，比對行動電話內碼，並對丁○○等人持用之行動電話號
    碼執行通訊監察後，發覺為丁○○持用前開行動電話，而於
    95年5月25 日持搜索票，前往臺南市○區○○路238巷60號
    丁○○住處執行搜索，扣得前開行動電話一支；復於同年6
    月1日，持臺灣臺南地方法院檢察署核發之拘票，前往臺南
    縣仁德鄉○○路875巷96號戊○○住處，執行拘提戊○○時
    ，經戊○○同意執行搜索，扣得前開玩具手槍一支，始查獲
    上情。
四、案經臺灣臺南地方法院檢察署檢察官指揮臺南市警察局第一
    分局報告後偵查起訴。
    理  由
一、認定犯罪所憑之證據及理由
（一）被告甲○○、戊○○、丁○○對於共同攜帶兇器強盜被害
      人丙○○所有手提包（含如附表所示之物品）之犯罪事實
      ，迭於檢察官偵查中及原審審理時坦承不諱。被告甲○○
      於原審審理時並供述：「（本案是甲○○提議）是。我跟
      丁○○說我與李憲能有糾紛，因我買到的毒品，量少且品
      質差。我拜託他們把李憲能夫妻攔下，看是要補毒品給我
      或退我錢」、「（有無跟戊○○、丁○○說，如對方不從
      ，如何處理）就要他們把李憲能夫妻攔下，如果不補毒品
      給我或退我錢，就直接將他們皮包拿來，因皮包內一定有
      毒品」等語（見原審卷151、152頁）。被告戊○○、丁○○於原審審理時亦供稱：「（是因聽到甲○○如此說，就
      直接搶皮包）我想他們錯在先，且如果遇到李憲能還可以
      說，因為遇到丙○○，所以就直接搶皮包回來，裡面一定
      有錢或毒品。且如果有毒品，他們也不敢報警」等語（見
      原審卷152頁）。
（二）
    1.被告三人之自白核與證人即被害人丙○○、證人李憲能、
      陳進川於警詢所為之證述（見警卷7至18頁），以及證人
      即共同被告甲○○、戊○○、丁○○於偵查中證述（見偵
      查卷8至10、18至20、22至23、26至27頁）內容相符，並
      有在現場扣得之西瓜刀刀套一只，在被告戊○○住處扣得
      之玩具手槍一把，以及在被告丁○○住處扣得之前開行動
      電話一支可資佐證，復有行動電話租用人資料、通聯紀錄
      、通訊監察譯文各一份在卷可資證明被告丁○○確有使用
      證人丙○○所持用前開行動電話之事實，另有現場照片、
      錄影機翻拍照片、扣案物品照片各二幀、搜索扣押筆錄、
      扣押物品目錄表各二份、贓物認領保管單、現場圖各一紙
      附卷可按（以上均見警卷），足徵被告三人前開自白應與
      事實相符而可信採。
    2.被害人丙○○、證人李憲能、陳進川於警詢所為之證述，
      被告三人同意做為證據，本院審酌該等警詢筆錄作成時之
      情況，認為適當；證人即共同被告甲○○、戊○○、丁○○於偵查中之證述，業經依法具結，被告三人同意做為證
      據，而無顯不可信之情況，則依刑事訴訟法第159之5第1
      項、第159條之2之規定，前開證人於警詢、檢察官偵查中
      所為之證述均有證據能力，併此敘明。
二、對於被告辯解本院不採的理由
（一）被告辯解要旨
      被告甲○○未於審理期日到庭，惟其於準備程序所辯及被
      告戊○○、丁○○二人之所辯，均辯稱：被告戊○○、丁○○二人一開始是要幫被告甲○○去向李憲能理論要債，
      結果變成搶劫，搶劫時甲○○去停車，甲○○並不知道被
      告戊○○、丁○○去搶劫云云。
（二）不採的理由
      被告三人之所辯與前述認定犯罪所憑之證據及理由（一）
      中所述不符，顯均係事後翻異卸責之詞，被告三人事前謀
      議已商定「如李憲能不補毒品或退錢，就直接將他們皮包
      拿來」，而被告戊○○、丁○○則因前述謀議，且因為遇
      到丙○○，所以就直接搶皮包回來之事實，已如前述，被
      告甲○○與被告戊○○、丁○○三人就本件強盜犯行，應
      成立共謀共同正犯，堪予認定。
三、論罪科刑之理由
（一）按所謂兇器，其種類並無限制，凡客觀上足以對人之生命
      、身體、安全構成威脅，具有危險性之兇器均屬之，且祇
      須行竊時攜帶此種具有危險性之兇器為已足，並不以攜帶
      之初有行兇之意圖為必要（最高法院79年臺上字第5253號
      判例要旨參照）。查被告三人犯本件強盜案件時，推由被
      告丁○○攜帶之開山刀一把、被告戊○○持玩具手槍一支
      ，而前開開山刀雖未據扣案，然依遺留現場之開山刀刀套
      所示，該西瓜刀長一點二臺尺即三十六公分，且衡之一般
      西瓜刀為金屬材質，質地堅硬，刀鋒銳利，依一般社會通
      念，足以使人之身體、生命產生危險，自堪認係屬刑法第
      321條第1項第3款所指之兇器；另扣案之玩具手槍一支，
      雖經內政部警政署刑事警察局鑑驗結果不具殺傷力，此有
      該局95年7月28日刑鑑字第０九五０一０二八九八號槍彈
      鑑定書一份在卷可考，然前開玩具手槍係仿半自動手槍外
      型製造之空氣手槍，槍身長14公分，復考之證人即共同被
      告丁○○於偵查中證稱被告戊○○乃持鐵製玩具手槍強盜
      一節，足認該把玩具手槍質地堅硬，外觀形狀及長度已逾
      越一般人手掌範圍，故常人手持此等器械時，當會有其餘
      槍身之部分突出，且該突出部分或為槍管或為槍把，均屬
      鈍角或銳角之突出物，即便被告戊○○所持之玩具手槍不
      具殺傷力，然單持前開玩具手槍攻擊他人，客觀上亦足以
      對被害人之身體、生命構成威脅而具有危險性，而堪認係
      屬兇器。次按強盜罪之行為態樣包含強暴與脅迫。所謂「
      強暴」，係謂直接或間接對於人之身體施以暴力，以壓制
      被害人之抗拒之狀態而言；「脅迫」則係指行為人以威嚇
      加之於被害人，使其精神上萌生恐懼之心理，以達到至使
      不能抗拒之程度，而強盜罪之強暴、脅迫，以所施用威嚇
      之程度，客觀上足以壓抑被害人之意思，至使不能抗拒為
      已足。至施用之威嚇手段，客觀上是否足以壓抑被害人之
      意思自由，應依一般人在同一情況下，其意思自由是否因
      此受壓制為斷，不以被害人之主觀意思為準（最高法院94
      年度臺上字第7041號、87年度臺上字第3705號判決要旨參
      照）。衡諸現今社會，槍枝持有氾濫，一般人見他人持槍
      指向自身，一時之間，手槍真假難辨，殺傷力未明之情形
      下，實難認客觀上尚得抗拒，此由證人丙○○於原審審理
      時證稱：被告戊○○持槍指著胸前，強取其左肩上之手提
      袋時，雖本能反應要搶回，但當下心理很害怕等語，可見
      一般，嗣被告丁○○見證人丙○○欲搶回手提袋，而持前
      開開山刀靠近證人身體時，證人丙○○隨即任由被告戊○○強取手提袋得手一情，益證被告戊○○、丁○○前開行
      為，業已威脅壓抑證人丙○○之自由意思，使其心生畏懼
      ，而處於不敢抗拒之狀態至明。準此，核被告三人前開所
      為，係犯刑法第330條第1項之攜帶兇器強盜罪。被告三人
      有犯意聯絡及行為分擔，均為共同正犯。
（二）按共同正犯，係共同實施犯罪行為之人，在共同意思範圍
      內，各自分擔犯罪行為之一部，相互利用他人之行為，以
      達其犯罪之目的，其成立不以全體均行參與實施犯罪構成
      要件之行為為要件。如行為人以自己共共同犯罪之意思，
      事前同謀，而由其中一部分人實行犯罪之行為者，亦應認
      為共同正犯，使之對於全部行為所發生之結果，負其責任
      。而刑法分則或刑法特別法中規定之結夥二人或三人以上
      之犯罪，固應以「在場共同實施」或「在場參與分擔實施
      犯罪」之人為限，不包括同謀共同正犯在內（最高法院94
      年度臺上字第1949號、87年度臺非字第35號判決要旨參照
      ）。查被告甲○○固與被告戊○○、丁○○共同基於不法
      所有之意圖，並搭載被告戊○○、丁○○至現場等候，待
      證人李憲能、丙○○出現後，指示被告戊○○、丁○○先
      行下車圍堵，其則駕駛前開自小客車至他處停車後，再準
      備與被告戊○○、丁○○會合行動，未料，被告戊○○、
      丁○○下車後只發現證人丙○○獨自一人行走，旋分持前
      開玩具手槍以及開山刀強盜證人丙○○之財物，過程中僅
      被告戊○○、丁○○在場參與強盜之構成要件行為，被告
      甲○○並未在現場把風或駕車接應，係迨至被告戊○○、
      丁○○強盜得手後，始自行前往尋找被告甲○○搭車逃逸
      等情，業經被告甲○○、戊○○、丁○○於警偵訊時證述
      明確，亦與證人丙○○於原審審理時到庭證述內容相同，
      足證本件強盜案件發生當時，僅有被告戊○○、丁○○在
      場參與分擔實施強盜構成要件之行為，被告甲○○僅與其
      等有事前共謀而已，是以，依前開判決要旨，被告三人前
      開所為，應與「結夥三人」之加重要件有所未合，公訴人
      認該當「結夥三人」之加重要件，容有誤會，附此敘明。
（三）被告甲○○、戊○○有犯罪事實欄所載之前科，此有臺灣
      高等法院被告前案紀錄表及臺灣臺南地方法院檢察署刑案
      資料查註紀錄表各一件在卷可稽，其受有期徒刑執行完畢
      後五年內故意再犯本件有期徒刑以上之罪，不論依修正前
      之刑法第47條， 或修正後之刑法第47條第1項之規定，均
      構成累犯，對被告而言修正後之規定並非較有利，應依修
      正前刑法第47規定論以累犯，並加重其刑。
（四）原審依上開事證，適用前述法律，並審酌被告甲○○、戊○○有犯罪事實欄所載之前科，被告丁○○則因詐欺案件
      ，經原審法院於96年4月26日以96年度簡字第1426號判決
      判處有期徒刑3月（未構成累犯），亦有判決書一份在卷
      可憑，其等素行均屬不良，且被告三人正值青壯，四肢健
      全，竟不思上進，若如其等所述因被告甲○○與證人丙○○之夫李憲能間有毒品交易糾紛一節屬實，亦僅為小額金
      錢糾紛，非屬鉅大之利益糾葛，理應循理性方式解決，況
      此情與被告戊○○、丁○○毫無關係，卻仍出此下策，攜
      帶兇器強盜證人丙○○之財物，危害社會秩序非微，惡性
      非輕，且迄今尚未賠償證人丙○○之損失，所幸被告三人
      前開所為未造成證人丙○○身體受有其他傷害，且於犯後
      自白犯行，毫無推託卸責之舉，態度良好等一切情況，分
      別對被告甲○○量處有期徒刑7年10月、對被告戊○○量
      處有期徒刑7年8月，對被告丁○○量處有期徒刑7年4 月
      ；並以扣案之玩具手槍一支，乃被告戊○○所有，供被告
      三人犯本案所用之物品，業經被告戊○○供述明確，乃依
      法予以宣告沒收；至被告丁○○於強盜時所持用之開山刀
      一把，業已丟棄，另在被告丁○○住處所扣得之長袖黑上
      衣、長牛仔褲各一件以及藍色黃條布鞋一雙，雖係被告丁○○所有之物品，確係平日穿著所用之衣物，而非專供本
      件強盜所用之物等情，亦經被告丁○○供述在卷，爰不為
      沒收之諭知；又扣案之行動電話一支，並非被告三人所有
      ，且已發還證人丙○○領回，有前開贓物認領保管單在卷
      可按，亦不為沒收之諭知。經核認事用法均無不合，量刑
      亦屬妥當，被告三人以量刑過重為理由提起本件上訴，為
      無理由，均應予駁回。
四、被告甲○○經合法傳喚，無正當理由不到庭，爰不待其陳述
    ，逕行判決。
五、適用法律刑事訴訟法第368條、第371條。
本案經檢察官吳忠賢到庭執行職務。
中　　華　　民　　國　　96　　年　　11　　月　　28　　日
                  刑事第三庭    審判長法　官  陳義仲
   　　　　　　　　　　　　　 　　    法　官　宋明蒼
                                      法　官　蔡勝雄
以上正本證明與原本無異。
如不服本判決，應於收受本判決後十日內向本院提出上訴書狀。
其未敘述上訴理由者並得於提起上訴後十日內向本院補提理由書
狀（均須按他造當事人之人數附繕本）「切勿逕送上級法院」。
　　　　　　　　　　　　　　　　　　　書記官  汪姿秀
中　　華　　民　　國　　96　　年　　11　　月　　29　　日
附錄本案論罪科刑法條：
中華民國刑法第330條第1項
犯強盜罪而有第 321 條第 1 項各款情形之一者，處 7 年以上有
期徒刑。
附表：證人丙○○遭強盜之手提袋內財物
┌─┬──────────┬──────────────┐
│  │物    品    名    稱│備                       註 │
├─┼──────────┼──────────────┤
│1 │現金約新臺幣10萬元  │被告甲○○分得27,000元，被告│
│  │                    │戊○○、丁○○各分得35,000元│
│  │                    │，並已花用殆盡，其餘現金業已│
│  │                    │連同手提袋丟棄。            │
├─┼──────────┼──────────────┤
│2 │NEWGEN牌行動電話1支 │在被告丁○○住處扣得行動電話│
│  │（序號：000000000000│手機1支，至於SIM卡業已丟棄。│
│  │  810，內含有行動電 │                            │
│  │  話號碼0000000000  │                            │
│  │  號SIM卡1張）      │                            │
├─┼──────────┼──────────────┤
│3 │身分證1張           │業已丟棄。                  │
├─┼──────────┼──────────────┤
│4 │殘障手冊1本         │同上                        │
├─┼──────────┼──────────────┤
│5 │大樓電梯卡1張       │同上                        │
│  │                    │                            │
├─┼──────────┼──────────────┤
│6 │印章                │同上                        │
└─┴──────────┴──────────────┘
